臺灣臺中地方法院民事判決
111年度中原小字第33號
原      告  旺旺友聯產物保險股份有限公司


法定代理人  劉自明  
訴訟代理人  凃福仁  
            陳冠雲  
            林語彤  
被      告  余慶祥  


上列當事人間損害賠償事件，本院於民國111 年8 月23日言詞辯
論終結，判決如下：
    主      文
原告之訴駁回。
訴訟費用由原告負擔。  
    事實及理由
一、原告主張：原告承保訴外人王德成所有之車牌號碼000-000
    號普通重型機車（下稱系爭車輛）之強制汽車責任保險，被
    告於民國108 年12月21日上午6 時22分許騎乘系爭車輛，行
    經臺中市中區自由路與公園路口時，因違反無照駕駛（駕照
    業經註銷）及逾該路段行車速限等規定，與訴外人林秀蘭(
    下稱林秀蘭)所騎乘車牌號碼000-000 號普通重型機車發生
    碰撞，致林秀蘭受有左腳開放性撕裂傷併肌肉-肌腱斷裂及
    腓骨骨折等傷勢(下稱系爭傷勢)，而經原告依強制汽車責任
    保險法及保險契約賠付林秀蘭給付醫療費用新臺幣(下同)16
    ,271 元、看護費用36,000元、接送費用4,545元、醫療器材
    費用20,000元、膳食費用2,520元及病房費差額19,500元，
    合計98,836元。又本件事故因林秀蘭亦有超速行駛之疏失，
    並為肇事責任主要因素，應負七成之肇事責任，而被告則須
    負擔三成之肇事責任，故原告請求金額減為29,651元(計算
    式：98836×0.3＝29651，元以下四捨五入)。此外，被告無照
    騎乘系爭車輛，顯已違反道路交通管理處罰條例第21條第1 
    項第4 款規定，依強制汽車責任保險法第29條第1 項第5 款
    規定，原告於給付保險金後，得代位行使請求權人林秀蘭對
    被告之請求權。為此，爰依保險代位及侵權行為之法律關係
    ，提起本件訴訟，並聲明：被告應給付原告29,651 元，及
    自起訴狀繕本送被告之翌日起至清償日止，按週年利率百分
    之5 計算之利息。
二、被告抗辯：據行車事故鑑定委員會鑑定意見所載，被告對於
    本件車禍事故並無肇事責任等語。
三、得心證之理由
　㈠按被保險人有下列情事之一，致被保險汽車發生汽車交通事
    故者，保險人仍應依本法規定負保險給付之責。但得在給付
    金額範圍內，代位行使請求權人對被保險人之請求權：…五
    、違反道路交通管理處罰條例第21條或第21條之1 規定而駕
    車；次按因故意或過失，不法侵害他人之權利者，負損害賠
    償責任。故意以背於善良風俗之方法，加損害於他人者亦同
    。違反保護他人之法律，致生損害於他人者，負賠償責任。
    但能證明其行為無過失者，不在此限。強制汽車責任保險法
    第29條第1 項第5 款、民法第184 條分別定有明文。依此，
    民事上侵權行為責任，係以行為人主觀上具有故意或過失為
    前提，倘行為人對於損害結果之發生無過失，即無損害賠償
    責任可言。從而，保險人依此規定代位行使者，倘車禍事故
    之被害人本身對被保險人即無損害賠償請求權存在，保險人
    即無代位行使權利之理。
　㈡原告主張林秀蘭與被告於前開時、地發生碰撞之事實，業據
    其提出道路交通事故當事人登記聯單、初步分析研判表、現
    場圖、診斷證明書、強制險醫療給付費用表、理賠計算書等
    件為證(本院卷第20至26頁) ，並經本院調閱臺中市政府警
    察局道路交通事故調查卷宗核閱屬實。然被告否認本件車禍
    事故有肇事責任等語，是本院應審究被告對於本件車禍事故
    是否有過失。
　㈢再按當事人主張有利於己之事實者，就其事實有舉證之責任
    。民事訴訟法第277條本文定有明文。又民事訴訟如係由原
    告主張權利者，應先由原告負舉證之責，若原告先不能舉證
    ，以證實自己主張之事實為真實，則被告就其抗辯事實即令
    不能舉證，或其所舉證據尚有疵累，亦應駁回原告之請求(
    最高法院17年上字第917 號裁判要旨參照)。查原告固主張
    被告應負侵權行為損害賠償責任，無非以被告於上開時、地
    騎乘車牌號碼000-000號普通重型機車，因駕照業經註銷及
    逾該路段行車速限之疏失，致撞擊林秀蘭為其論據。然本件
    事故前經臺中市車輛行車事故鑑定委員會鑑定，其結果略以
    ：「一、林秀蘭駕駛普通重型機車，自設有行車管制號誌交
    岔路口轉角(騎樓)處，起駛逆向斜穿路口，撞及綠燈順向通
    行車輛，為為肇事原因。二、余慶祥駕駛普通重型機車，無
    肇事因素。」，有該會鑑定意見書附卷足參(本院卷第105至
    106頁)。顯見被告於本件事故發生時，雖有違反道路交通管
    理處罰條例第21條第1項第4款規定之行為，惟該行為與本件
    事故之發生並無關聯。另初步分析研判表雖載有「被告自述
    行車速度已逾該路段行車速限」，然其判斷依據僅係憑藉被
    告於本件事故發生時之印象而加以記載，被告騎乘系爭車輛
    於本件事故發生時是否已逾該路段行車速限，原告復未能再
    舉證以佐其說。是被告對林秀蘭自無庸負過失侵權行為損害
    賠償責任，揆諸前揭規定及說明，原告既未能舉證證明被告
    就本件車禍之發生確有過失，被告抗辯其於本件事故並無過
    失，即屬可採。
四、綜上，原告請求被告依保險代位及侵權行為負損害賠償之責
    ，為無理由，應予駁回。
五、依民事訴訟法第436條之19第1項、第78條規定，本件訴訟費
    用額確定為1,000元（即原告繳納第一審裁判費1,000元），
    命由原告負擔。
中　　華　　民　　國　　111 　年　　9 　　月　　27　　日
                  臺灣臺中地方法院臺中簡易庭
                              法　官　陳航代
以上正本係照原本作成。
如不服本判決，應於送達後20日內，以判決違背法令為理由，向
本院提出上訴狀並表明上訴理由（上訴理由應表明一、原判決所
違背之法令及其具體內容；二、依訴訟資料可認為原判決有違背
法令之具體事實），如於本判決宣示後送達前提起上訴者，應於
判決送達後20日內補提上訴理由書（須附繕本）。 
中　　華　　民　　國　 111　　年　　9 　　月　　27　　日
                               書記官  王梓芸